【裁判字號】    91,訴,1232
【裁判日期】    921222
【裁判案由】    給付貨款
【裁判全文】
臺灣臺北地方法院民事判決  九十一年度訴字第一二三二號
    原      告  代華化妝品股份有限公司
    法定代理人  乙○
    訴訟代理人  丁○○
                劉陽明律師
                陳璧秋律師
                林麗芬律師
    複代 理 人  甲○○
    被      告  香港商啟時國際有限公司台灣分公司
    法定代理人  丙○○
    訴訟代理人  朱蕙敏律師
                朱百強律師
右當事人間請求給付貨款等事件，本院於民國九十二年十一月二十五日言詞辯論終結
，判決如左：
    主      文
被告應給付原告新台幣壹佰貳拾玖萬捌仟壹佰捌拾元，及自民國九十一年三月八日起
至清償日止按週年利率百分之五計算之利息。
原告其餘之訴駁回。
訴訟費用由被告負擔二分之一，餘由原告負擔。
本判決原告勝訴部分於原告以新台幣肆拾萬仟元為被告供擔保後，得假執行。但
被告如以新台幣壹佰貳拾玖萬捌仟壹佰捌拾元為原告預供擔保，得免為假執行。
原告其餘假執行之聲請駁回。
    事實及理由
甲、程序方面：
    本件關於資產移轉費部分，原告原依契約起訴請求，於訴訟進行中，原告追加依
    不當得利之法律關係請求（見本院卷第九九頁、第二四六頁），被告雖不同意追
    加，但此追加不甚礙被告之防禦及訴訟之終結，依民事訴訟法第二百五十五條第
    一項第七款之規定，及為促進訴訟解決紛爭之功能，應予准許。
乙、實體方面：
一、原告主張：兩造於民國八十九年三月七日協議由被告購買原告位於台北大葉高島
    屋、桃園遠東、高雄大丸、高雄夢萊茵等百貨公司專櫃之營業資產，並約定於八
    十九年四月一日前移轉原告所經銷之Ingrid MILLET 產品，及原告與上揭百貨公
    司專櫃合約之契約上地位、銷售業績、顧客資料、全產品目錄、價格表及移轉人
    員之人事資料等，被告於同年三月十日就開始催原告點交，原告乃依約於同年三
    月二十八日完成各個百貨公司專櫃點交事宜，被告亦於同年四月一日完成盤點接
    收原告在各百貨公司之專櫃。被告依約應給付原告上揭百貨公司之專櫃、產品移
    轉費用新臺幣（下同）二百零九萬零四百三十元、建櫃補償費一百一十三萬五千
    元，故資產移轉費合計共三百二十二萬五千四百三十元。扣除原告積欠被告之貨
    款三十三萬七千一百零九元、被告經營遠東百貨公司專櫃之營業收入十一萬六千
    一百四十五元後，被告依約尚應給付原告資產移轉費二百七十七萬二千一百七十
    六元，原告依契約及不當得利之法律關係請求被告給付；又被告於移轉經營後，
    上揭百貨公司之電話使用人名義上仍為原告，原告只得先代被告繳電話費二萬五
    千一百七十六元，原告依無因管理、不當得利之規定，請求被告償還該筆費用；
    又被告為便於經營，向原告購買相關產品之相片及底片一批共一萬七千零七十元
    ，原告依買賣之法律關係，請求被告給付買賣價金一萬七千零七十元。被告積欠
    原告資產移轉費、電話費、相片暨底片價金，共計二百八十一萬四千四百二十二
    元迄未清償。原告未同意就高雄夢萊茵百貨公司專櫃部分補償被告十三萬八千元
    、五萬一千元，亦未同意以原告積欠訴外人法商Laboraatories Ingrid MILLET
    （下稱英格蜜兒公司）之貨款與被告應給付原告之金額相抵銷，否認英格蜜兒公
    司有將貨款債權讓與被告，且被告未為債權讓與之通知，況英格蜜兒公司對原告
    之貨款給付請求權已於九十一年二月二十八日因罹於時效而消滅，故被告不得主
    張抵銷等語。並聲明：(一)被告應給付原告二百八十一萬四千四百二十二元，及自
    起訴狀繕本送達翌日起至清償日止，按週年利率百分之五計算之利息。(二)願供擔
    保請准宣告假執行。
二、被告則以：因兩造於八十九年三月七日在香港談判時僅有初步共識，被告香港總
    公司及英格蜜兒公司乃指派被告當時總經理戊○○偕同理律法律事務所律師續行
    議約事宜，原告則委由永然法律事務所律師協助之，兩造歷次和解契約書稿、協
    議書槁等文件，兩造並未簽署，均僅為兩造和解之建議方案，並非締結契約之意
    思表示，更非要約與承諾間之關係，益證兩造對於特別補償金並無合意，原告並
    未與被告順利完成簽約，故被告並無給付特別補償金之義務。協議書稿，乃原告
    提出之和解要約，其第4.1、4.2條明揭原告因被告願意承接高雄夢萊茵百貨公司
    專櫃，而願支付被告補償金十三萬八千元，及被告所作明細表即附表漏列之五萬
    一千元，原告前開之要約，被告業於同年四月二十四日提出之和解契約二稿2.1
    條中表示接受，故兩造就此已達成合意。另兩造及英格蜜兒公司早於同年三月七
    日即已達成合意，原告積欠英格蜜兒公司之貨款一百三十二萬零九百一十二元要
    在本件一起結算用來抵扣被告應給付原告的款項，如認未達成此三方合意，為簡
    化法律關係，被告與英格蜜兒公司於同年六月八日合意由被告受讓其對原告之債
    權，被告並於同年月九日將債權讓與之對價匯入英格蜜兒公司帳戶，戊○○乃於
    同年六月十六日與原告會談時，通知原告前開債權移轉及為抵銷之意思表示，原
    告曾於同年四月八日之資產移轉協議書稿中承認開債權數額，則時效應自彼時中
    斷，其請求權時效應至九十一年四月七日始行消滅，縱認被告於九十一年四月一
    日方為抵銷之意思表示，原告仍無從為時效之抗辯。經抵銷後，被告實際積欠原
    告之金額僅為十六萬三千一百八十元等語，資為抗辯。並聲明：(一)原告之訴及其
    假執行之聲請均駁回。(二)如受不利判決被告願供擔保請准宣告免為假執行。
三、兩造不爭執之事實（參見本院卷第二四七頁）：
  (一)如附表Ａ欄所示專櫃、產品移轉費用Compensation for Renovation、Products
    （Buy-in）、Misc. 三項共計二百零九萬零四百三十元，兩造已達成合意，被告
    應給付原告。
  (二)原告代墊電話費二萬五千一百七十六元，被告應給付原告。
  (三)被告向原告購買相片、底片之價款為一萬七千零七十元，被告應給付原告。
  (四)被告應給付原告之專櫃、產品移轉費用應扣除如附表Ｂ欄所示遠東百貨（FE21）
    Misc. 十一萬六千一百四十五元。原告應給付被告如附表Ｂ欄所示晶華酒店（
    Regent Hotel）Misc. 六千三百三十元。
  (五)被告應給付原告之專櫃、產品移轉費用應扣除如附表Ｂ欄所示原告積欠被告的貨
    款三十三萬七千一百零九元。
    右揭事實，為兩造所不爭執，並據原告提出電話費收據、相片簽收單為證（見本
    院卷第七九至八一頁），堪信為真實。
四、本件經整理並協議簡化爭點為（參見本院卷第二四八頁）：
  (一)關於被告應否給付原告建櫃補償費一百一十三萬五千元部分，原告主張兩造已達
    成合意，被告辯稱兩造無合意。
    關於此部分金額，因兩造之中文用語不同，原告稱之為建櫃補償費，被告稱之為
    特別補償金或額外和解金，為杜爭議，故以下均逕以英文用語Compensation for
    Efforts in Creation稱之，合先敘明。
  (二)關於高雄夢萊茵百貨公司專櫃，被告主張原告已同意給付被告補償費十三萬八千
    元及五萬一千元作為補償，原告辯稱未曾同意給付被告此筆補償費。
  (三)關於原告積欠英格蜜兒公司之貨款一百三十二萬零九百一十二元，被告主張兩造
    及英格蜜兒公司已於八十九年三月七日合意以該貨款扣抵被告應給付原告之款項
    ，且英格蜜兒公司在同年六月間已將債權讓與被告。原告否認曾三方合意，並陳
    稱英格蜜兒公司對原告之貨款給付請求權已於九十一年二月二十八罹於時效。
五、茲先就被告應否給付原告Compensation for Efforts in Creation一百一十三萬
    五千元部分，論述如下：
    原告主張兩造就此部分已達成合意，固為被告所否認，惟查：
  (一)兩造原本口頭協議由被告接收原告在台北大葉高島屋百貨公司、桃園遠東百貨公
    司、高雄大丸百貨公司、高雄夢萊茵百貨公司、晶華酒店等五處所設之Ingrid
    MILLET專櫃，約定被告應給付原告Compensation for Efforts in Creation一百
    五十萬元之情，經證人即原告之前任總經理戊○○於偵查案件中陳述屬實（參見
    九十年度他字第二八四五號詐欺案件偵查卷宗第十五、十六頁）。
  (二)次查，原告主張其已依約於八十九年三月二十四日通知上揭百貨公司，自同年四
    月一日起由被告承受原告與上揭百貨公司所簽商品設櫃合約，原告並於同年三月
    二十八日完成上揭百貨公司Ingrid MILLET 專櫃之點交，被告亦於同年四月一日
    完成盤點接收進駐原告在上揭百貨公司之Ingrid MILLET 專櫃，被告並與上揭百
    貨公司完成換約之事實，業據其提出被告不爭執其真正之合約變更通知書、存貨
    盤點表、進貨單、備忘錄為證（見本院卷第十至七四頁、第一二一頁），堪信屬
    實。再查，晶華酒店專櫃部分，兩造亦已至晶華酒店辦妥點交，被告並已接收原
    告在該專櫃之員工，嗣因晶華酒店不願將承租人名義直接變更為被告，故未將晶
    華酒店部分列入Compensation for Efforts in Creation金額之計算，故四處專
    櫃之Compensation for Efforts in Creation金額為一百一十三萬五千元，被告
    確有答應品牌成功轉移後就給一百一十三萬五千元之事實，亦經證人戊○○證述
    屬實（參見本院卷第三○九至三一三頁），足認兩造就被告承接原告在台北大葉
    高島屋百貨公司、桃園遠東百貨公司、高雄大丸百貨公司、高雄夢萊茵百貨公司
    等四處所設之Ingrid MILLET專櫃，確有達成被告應給付原告Compensation for
    Efforts in Creation一百一十三萬五千元之合意。
  (三)被告雖辯稱：兩造歷次和解契約書稿、協議書稿等文件，均僅為兩造和解之建議
    方案，並非締結契約之意思表示，更非要約與承諾間之關係，兩造並未簽署，益
    證兩造就Compensation for Efforts in Creation並無合意云云。查兩造間書面
    文件往來之歷程為：代理被告處理書面之理律法律事務所於八十九年三月二十八
    日對原告提出和解契約稿，代理原告處理書面之永然法律事務所針對和解契約稿
    做部分文字修改後，於同年四月八日對理律法律事務所提出資產移轉協議書、再
    於同年月十八日對理律法律事務所提出協議書，理律法律事務所則於同年月二十
    四日對永然法律事務所提出和解契約二稿中英文版，永然法律事務所又於同年月
    二十五日將意見傳真予理律法律事務所，理律法律事務又於同年月三十日將意見
    對永然法律事務所提出，有和解契約中文稿、資產移轉協議書、協議書、和解契
    約二稿中、英文版、傳真單等件附卷可參（見本院卷第一三一至一三四頁、第一
    三六頁至一四○頁、第一四一至一四五頁、第一四六至一五九頁、第一六○至一
    六一頁、第二○四至二○六頁），上揭文件均未經兩造共同在其上簽署，故僅能
    供作參考，而兩造合意之內容仍應視兩造口頭約定之內容而定。被告任擇上揭文
    件中有利於被告之部分即協議書4.1、4.2條、和解契約二稿2.1 條，分別解為原
    告表示願給付被告補償金共十八萬九千元之要約，及被告同意之承諾而達成合意
    ；反之，在原告已依約將上揭百貨公司專櫃之經營等移轉與被告後，被告卻推稱
    其應給付原告之對價其中Compensation for Efforts in Creation部分未達成合
    意，並對上揭文件中關於被告應給付原告之款項，如和解契約二稿2.4 條記載之
    一百一十三萬五千元，及其他文件中Compensati on for Efforts in Creation
    之記載，諉稱無締結契約之意思云云，實有違誠信及公平。而經原告聲請訊問理
    律法務事務所內自始代理被告處理本件專櫃、產品移轉事宜之律師，該律師又依
    民事訴訟法第三百零七條第一項第四款之規定拒絕證言（見本院卷第三一三頁）
    。被告以兩造未簽署書面為由，辯稱兩造無被告應給付原告Compensati on for
    Efforts in Creation一百一十三萬五千元之合意云云，顯不足採。
  (四)呈上所述，原告既已將其在台北大葉高島屋百貨公司、桃園遠東百貨公司、高雄
    大丸百貨公司、高雄夢萊茵百貨公司等四處所設之Ingrid MILLET 專櫃之經營轉
    讓並點交與被告，被告並已進駐上揭四處專櫃，且繼續以Ingrid MILLET 之品牌
    名稱對外經營，品牌已成功轉移。原告請求被告給付Compensation for Efforts
    in Creation一百一十三萬五千元，洵屬有據。
六、次就高雄夢萊茵百貨公司專櫃部分，被告主張抵銷之補償費十三萬八千元及五萬
    一千元部分，論述如下：
    被告主張原告曾同意給付被告補償費十三萬八千元、五萬一千元之事實，固為原
    告所否認，但證人戊○○到庭結證稱：原告承諾要補貼高雄夢萊茵百貨公司專櫃
    前三個月租金十三萬八千元，也有承諾要補貼後面十七個月租金五萬一千元等語
    明確（見本院卷第三一二頁），另參以永然法律事務所代理原告於八十九年四月
    十八日對理律法律事務所提出之協議書4.1、4.2條亦記載原告同意給付被告十三
    萬八千元、五萬一千元等語，有協議書在卷可參，堪信證人戊○○之證詞屬實，
    足認兩造確有達成原告應給付被告高雄夢萊茵百貨公司專櫃租金補償費十三萬八
    千元、五萬一千元之合意，被告據以主張抵銷，依法有據。
七、再就被告主張以原告積欠英格蜜兒公司之貨款一百三十二萬零九百一十二元扣抵
    部分，論述如下：
    原告對其積欠應格蜜兒公司貨款法郎二十九萬七千八百三十八元，折合新台幣一
    百三十二萬零九百一十二元部分，並不爭執，且有訂單、永然法律事務所代理原
    告致英格蜜兒公司之函各一件（見本院卷第一○○頁、第七六至七八頁）在卷可
    佐。被告主張兩造及英格蜜兒公司三方已於八十九年三月七日合意以原告積欠英
    格蜜兒公司之貨款，扣抵被告應給付原告之款項，且英格蜜兒公司於同年六月九
    日已將債權讓與被告。原告否認三方合意及被告有為債權讓與之通知，並辯稱：
    英格蜜兒公司對原告之貨款給付請求權已於九十一年二月二十八罹於時效云云。
    然查：
  (一)被告主張英格蜜兒公司於八十八年八月間由啟時集團收購之事實，為原告所不爭
    執。又理律法律事務所代理被告及英格蜜兒公司於八十九年三月二十八日對原告
    提出和解契約稿後，永然法律事務所代理原告提出之資產移轉協議書係併列英格
    蜜兒公司為立協議書人，且其中第5.1 條記載三方同意被告應給付原告一百萬元
    為頭期款，自原告前積欠英格蜜兒公司之貨款債務中扣除之等語。是被告辯稱兩
    造及英格蜜兒公司三方於同年三月七日即已達成英格蜜兒公司貨款自被告應給付
    原告之金額中扣除之合意等語，堪可採信。
  (二)又被告主張其嗣已於同年六月八日受讓英格蜜兒公司對原告之貨款債權，並於同
    年月九日將債權讓與之對價匯入英格蜜兒公司帳戶，被告之前總經理戊○○並於
    八十九年六月間通知原告債權移轉及為抵銷之意思表示之事實，業據其提出同年
    六月八日英格蜜兒公司致被告函、同日被告致英格蜜兒公司函、匯款申請書各一
    件為證（見本院卷第一七三至至一七六頁、第九三頁），並經證人即戊○○到庭
    結證稱「（原告是否欠英格蜜兒公司貨款？兩造在洽談過程中有無提及英格蜜兒
    公司貨款在本件中扣抵？被告洽談中是否有同意？）有原告律師、原告方有二、
    三位人員、我及朱律師在場，兩造協商時，曾經談過這件事要將原告積欠英格蜜
    兒公司的貨款，在本件被告應給付給原告款項中扣抵，原告當場表示有同意。事
    後我把原證(五)（即附表）交給楊總經理時，原告對其積欠英格蜜兒公司的貨款之
    法郎金額並沒有爭議。」等語屬實，且原告對其確有於八十九年六月十六日收受
    經戊○○簽名之計算付款明細表即附表一紙，而其上已載明扣除貨款法郎二十九
    萬七千八百三十八元即新臺幣（下同）一百三十二萬零九百一十二元一節，並不
    爭執，堪認被告已於八十九年六月間對原告為債權讓與之通知及抵銷之意思表示
    。而原告與英格蜜兒公司就上揭貨款約定之清償期為同年二月二十九日，有訂單
    一紙在卷可佐（見本院卷第一○○頁），至被告於同年六月間主張抵銷時止，並
    未逾二年。是原告辯稱被告未為債權讓與之通知或主張罹於時效云云，均無足採
    。被告據以主張抵銷，亦屬有據。
八、綜上所述，被告應給付原告之項目及金額為：1.如附表Ａ欄所示Compensation
    for Renovation、Products（Buy-in）、Misc.三項共計二百零九萬零四百三十
    元、2.Compensation for Efforts in Creation一百一十三萬五千元、3.電話費
    二萬五千一百七十六元、4.相片、底片之價款一萬七千零七十元，共計三百二十
    六萬七千六百七十六元（0000000＋0000000＋25176＋17070＝0000000 ）。而原
    告應給付被告之項目及金額為：1.如附表Ｂ欄所示遠東百貨公司部分之Misc. 十
    一萬六千一百四十五元、晶華酒店部分之Misc. 六千三百三十元、2.原告積欠被
    告之貨款三十三萬七千一百零九元、3.高雄夢萊茵百貨公司專櫃之租金補償費十
    三萬八千元、五萬一千元、4.被告受讓取得英格蜜兒公司對原告之貨款債權一百
    三十二萬零九百一十二元，共計一百九十六萬九千四百九十六元（116145＋6330
    ＋337109＋138000＋51000＋0000000＝0000000 ）。相抵銷後，被告應給付原告
    之金額為一百二十九萬八千一百八十元（0000000－0000000＝0000000 ）。從而
    ，原告請求被告給付一百二十九萬八千一百八十元，及自起訴狀繕本送達翌日即
    九十一年三月八日起至清償日止，按週年利率百分之五計算之利息，為有理由，
    應予准許。原告逾此部分之請求，為無理由，應予駁回。
九、兩造分別陳明願供擔保聲請宣告假執行及免為假執行，就原告勝訴部分，經核並
    無不合，爰分別酌定相當之擔保金額准許之。至原告敗訴部分，其假執行之聲請
    因訴之駁回已失所附麗，應併予駁回。
十、本件為判決之基礎已臻明確，兩造其餘主張、陳述並所提證據，經審酌後，認與
    本件之結論無礙，爰不再一一論述，附此敘明。
十一、結論：本件原告之訴為一部有理由，一部無理由，依民事訴訟法第七十九條、第
    三百九十條第二項、第三百九十二條第二項，判決如主文。
中      華      民      國    九十二    年    十二      月    二十二    日
                                            民事第五庭法  官  羅富美
右為正本係照原本作成
如對本判決上訴，須於判決送達後廿日內向本院提出上訴狀
中      華      民      國    九十二    年    十二      月    二十二    日
                                                      書記官  郭錦賢
附錄條文：
民事訴訟法第三百九十二條第二項、第三項：
法院得依聲請或依職權，宣告被告預供擔保，或將請求標的物提存而免為假執行。
依前項規定預供擔保或提存而免為假執行，應於執行標的物拍定、變賣或物之交付前
為之。


司法院資訊處製作；財團法人民間司法改革基金會備份。
